臺灣嘉義地方法院民事判決
110年度朴簡字第25號
原      告  陳明進  
被      告  蔡沐恩  
上列當事人間請求損害賠償事件，本院於民國110年8月20日言詞
辯論終結，判決如下：
    主      文
被告應給付原告新臺幣133,800元，及自民國109年10月1日起至
清償日止，按週年利率百分之5計算之利息。
原告其餘之訴駁回。
訴訟費用由被告負擔百分之42，餘由原告負擔。 
本判決原告勝訴部分得假執行。
    事實及理由
一、原告主張：
　㈠查原告與被告素有恩怨，兩造於民國109年2月21日11時許，
    被告因不滿原告在其所承租坐落於嘉義縣○○鄉○○村○○○00○00
    號之屋内，竟生傷害故意，徒手毆打原告，致原告受有臉部
    併左側眼球組織、頸部、左側胸壁、左側手部、右側足部挫
    傷、右側手部擦傷、左手食指近端指骨基部移位閉鎖性骨折
    、左胸挫傷合併多支肋骨閉鎖性骨折等傷害，茲有衛生福利
    部嘉義醫院109年4月27日診斷證明書可證，被告業經臺灣嘉
    義地方檢察署109年度偵字第5057號以傷害罪聲請簡易處刑
    ，並經臺灣嘉義地方法院109年度朴簡字第288號簡易判決判
    傷害罪成立，處有期徒刑3月，如易科罰金，以新臺幣（下
    同）1,000元折算1日。故被告所為之侵權行為事實堪稱明確
    ，遂依法請求侵權行為損害賠償。
　㈡請求權基礎：
　⒈按因故意或過失，不法侵害他人之權利者，負損害賠償責任
    。為民法第184條第1項前段定有明文。再按，不法侵害他人
    之身體或健康者，對於被害人因此喪失或減少勞動能力或增
    加生活上之需要者，應負損害賠償責任。不法侵害他人之身
    體、健康、名譽、自由、信用、隱私、貞操，或不法侵害其
    他人格法益而情節重大者，被害人雖非財產上之損害，亦得
    請求賠償相當之金額。負損害賠償責任者，除法律另有規定
    或契約另有訂定外，應回復他方損害發生前之原狀。損害賠
    償，除法律另有規定或契約另有訂定外，應以填補債權人所
    受損害及所失利益為限。為民法第193條第1項、第195條第1
    項、第213條第1項、第216條定有明文。
　⒉按因故意或過失不法侵害他人之權利者，負擔損害賠償責任
    ，此在民法第184條第1項規定甚明。所謂權利，應指一切私
    權而言，故因身體上所受損害致生財產上之損害者，當然包
    括在内（最高法院民事庭39年度台上字第987號判例參照）
    。再按，損害賠償，除法律另有規定或契約另有訂定外，須
    填補債權人所受損害與所失利益。而依通常情形，或依已定
    之計劃、設備，或其他特別情事，可得預期之利益，視為所
    失利益，民法第216條第1、2項定有明文。準此，凡依外部
    客觀情事觀之，足認其已有取得利益之可能，因責任原因事
    實之發生，致不能取得者，即為所失之利益，應由債務人賠
    償，不以確實可取得之利益為限（最高法院民事庭89年度台
    上字第249號判決參照）。末按慰藉金之賠償須以人格權遭
    遇侵害，使精神上受有痛苦為必要，其核給之標準固與財產
    上損害之計算不同，然非不可斟酌雙方身分資力與加害程度
    ，及其他各種情形核定相當之數額（最高法院民事庭51年度
    台上字第223號判例參照）。
　㈢原告請求損害賠償金額計算：315,240元
　⒈醫療費用：2,240元
　⑴109年2月27日衛生福利部嘉義醫院：80元。
　⑵109年2月21日衛生福利部嘉義醫院：330元。
  ⑶109年3月30日衛生福利部嘉義醫院：310元。
　⑷109年4月27日衛生福利部嘉義醫院：310元。
　⑸109年6月23日衛生福利部嘉義醫院：1,210元。
　⒉不能工作之損失：183,000元。
　　按衛生福利部嘉義醫院109年4月27日診斷證明書醫師囑言可
    稽：「…。宜休養三個月不宜行粗重工作。」，查原告於受
    系爭傷害前係於工地擔任搬運工人，工作内容為搬運粗重工
    程事務，每月薪資約為36,600元，茲有原告薪資袋及薪資單
    可證。惟因本件侵權行為事件，原告自109年2月21日起因系
    爭傷勢而無法工作（蓋原告本身工作内容為搬運重物），直
    至同年7月後因傷勢稍微好轉始得從事工作，是確實不能工
    作達五個月之久，所受損失為183,000元（計算式：每月薪
    資36,600元×不能工作5個月＝183,000）。
　⒊未來醫療費用：30,000元。
　⑴按不法侵害他人之身體或健康者，對於被害人因此增加生活
    上之需要時，應負損害賠償責任，民法第193條第1項定有明
    文。準此可知將來之醫藥費，祇要係維持傷害後身體或健康
    之必要支出，被害人均得請求加害人賠償，非以被害人已實
    際支出者為限；民法第193條規定不法侵害他人之身體或健
    康者，對於被害人因此喪失或減少勞動能力或增加生活上之
    需要時，所負之賠償責任，參照本院22年上字第353號判例
    意旨，應包括因勞動能力之喪失或減少，而喪失將來一部或
    全部之收入及將來維持傷害後身體及健康之必需支出在内。
    且所稱增加生活上之需要，以被害以前並無此需要，因為受
    侵害，始有支付此費用之需要為已足，最高法院82年度台上
    字第681號、87年度台上字第2058號民事裁判要旨參照。
　⑵查原告自系爭車禍發生之日起迄今，系爭傷勢造成原告左手
    食指脛骨骨折以及左胸肋骨閉鎖性骨折，目前仍未痊癒胸口
    經常疼痛不已、左手指無法自由彎曲、行動儼然無法自如，
    未來仍續行治療，是預估未來醫療費用為3萬元。
　⒋慰撫金：10萬元
　　按「因故意或過失，不法侵害他人之權利者，負損害賠償責
    任。」、「不法侵害他人之身體健康者，對於被害人因此喪
    失或減少勞動能力或增加生活上需要時，應負損害賠償責任
    。」、「不法侵害他人之身體、健康、名譽、自由、信用、
    隱私、貞操，或不法侵害其他人格法益而情節,重大者，被
    害人雖非財產上之損害，亦得請求賠償相當之金額。」民法
    第184條第1項前段、第193條第1項、第195條第1項前段分別
    定有明文。查被告現尚值壯年，受傷後無法工作，毫無收入
    加重經濟負擔，系爭傷勢非但致原告身體健康受有損害，更
    飽受精神上之痛苦，且情節重大，原告主張其精神受有痛苦
    ，請求被告賠償其非財產上損害。又按不法侵害他人之權利
    ，被害人受有非財產上之損害，請求加害人賠償相當金額之
    慰撫金時，法院對於慰撫金之量定，應斟酌實際加害情形、
    所造成之影響、被害人痛苦之程度、兩造之身分、地位、經
    濟情形及其他一切狀況為之（最高法院51年度台上字第223
    號判例意旨參照）。
　⒌查本件原告身體受損導致生活不便因此受影響，心理受創，
    加劇精神之痛苦，不言可喻！又被告至今仍未有關切及悔意
    ，爰斟酌被告之侵害程度、家庭經濟狀況，及原告所受傷害
    、痛苦程度等一切情狀，認被告應給付精神慰撫金100,000
    元予原告。
  ㈣綜上所述，原告歷經此傷害事件，致無法行動不便，是平日
    從事之勞務工作已無法勝任而暫時停職無收入，對於生活作
    息影響巨大，經常心生恐懼與不安而足不出戶，更因行動不
    便須導致精神亦飽受折磨而痛苦不堪，為此原告爰依民法侵
    權行為之規定，請求被告賠償原告上開總金額315,240元。
　㈤並聲明：⒈被告應給付原告315,240元，及自起訴狀繕本送達
    翌日至清償日止，按週年利率5%計算之利自⒉原告願供擔保
    請准宣告假執行。
二、被告則以：刑事判決似乎遺漏了部分內容，沒有問明被告為
    何要打原告的理由，同樣也沒問明原告為何被打，有失公正
    ，如果原告也有錯，那麼這樣的判決等於鼓勵他日後繼續犯
    錯。我們當初雇用原告，一方面也是當下他覺得最好的工作
    ，也算是我們願意提供他一份安定的生活，一開始他也覺得
    欣慰，因他說要自費裝潢和油漆我們的休息室，也住那裏過
    夜，約做了一個月後，可能因身體不適或覺得工作太辛苦，
    就自行停工去釣魚，過約3天再找他來做也找不到人，再過
    一、二天他說要再來做，可是我們暫且找到人替代了，打算
    過幾天工作量較多再讓他來做，可是他卻投訴到勞工局，我
    知道這是他合法可做的，但道義上卻很傷人，自己充滿敵意
    還覺得能幹。後來勞工局判補給他19,000多元，也給他了，
    本可平息這事了，但約20天後卻囂張地再出現躺在我們休息
    室裡，還在氣頭上的我忍不住賞他幾拳。我們洗蚵場也做了
    30幾年了，礙於法規一直難以合法化，長期卻提供了無數的
    就業機會，帶動地方繁榮極大，也從沒有一個員工投訴，大
    家相安無事，偏鄉也少有公司工場可就業，卻遇到明進這種
    人，如果法官深入追查，可能他過去不知用多少同樣的方法
    陷害人。賠款的事我不隨他意，寧願接受刑事罰款，目的是
    給他深入反省，也不希望他食髓知味，如果繼續這樣，哪一
    天他被錯手打死了，豈不更害了他，況且賠款單上的項目有
    些也不合理等語。並聲明：原告之訴駁回。
三、得心證之理由：
　㈠按因故意或過失，不法侵害他人之權利者，負損害賠償責任
    ；不法侵害他人之身體或健康者，對於被害人因此喪失或減
    少勞動能力或增加生活上之需要時，應負損害賠償責任；不
    法侵害他人之身體、健康、名譽、自由、信用、隱私、貞操
    ，或不法侵害其他人格法益而情節重大者，被害人雖非財產
    上之損害，亦得請求賠償相當之金額；民法第184條第1項前
    段、第193條第1項及第195條第1項前段分別定有明文。原告
    主張被告有傷害侵權行為之事實，業經本院調閱本院109年
    度朴簡字第288號刑事卷宗查核屬實，並有該案刑事判決卷
    可稽，自堪信為真實。被告因故意侵害原告之身體權，致原
    告受有損害，原告依據侵權行為之法律關係，請求被告賠償
    所受損害，自屬有據。茲就原告請求賠償之各項損害金額，
    審酌如下：
  ⒈醫療費用：
    原告主張其因本件傷害而支出醫療費用2,240元等語，業據
    其提出衛生福利部嘉義醫院醫療費用收據為證，核屬必要費
    用，是其請求醫療費用2,240元，自屬有據，應予准許。
　⒉不能工作損失：
    原告主張其係從事搬運、抓魚等工作，因本件傷害休養5個
    月無法工作，因而受有工作收入損失183,000元等語，經查
    ，經衛生福利部嘉義醫院函覆略以：原告於109年2月21日受
    傷造成左手及左胸肋骨骨折，宜休養3個月始能回復工作能
    力等語，堪認原告主張因傷需療養不能工作之期間應以3個
    月為適當。惟原告未能舉證證明其因傷休養期間不能工作損
    害之實際金額為何，惟依原告之年齡、能力、技能、社會經
    驗等觀之，在通常情形下，其從事勞動工作每月可能之收入
    ，至少應不低於基本工資，本院認以事發當時法定基本工資
    每月23,800元為本件計算基礎，應稱合理，依此計算，堪認
    原告因傷不能工作之損害為71,400元（計算式：23,800×3＝7
    1,400），逾此範圍，即屬無據。
　⒊未來醫療費用：
    原告主張其預估未來醫療費用為3萬元等語，惟查，迄至辯
    論終結前，原告僅提出金額160元之醫療費用收據及金額11,
    660元之購買眼鏡發票，其中醫療費用160元核屬必要費用，
    應予准許，至購買眼鏡費用11,660元部分，經衛生福利部嘉
    義醫院110年4月19日嘉醫歷字第1100000464號函覆略以：根
    據病歷記載，109年2月27日及110年1月7日原告之視力檢查
    ，兩眼之裸視均為壹點零，並無改變，應不需配戴眼鏡等語
    ，是原告此部分請求尚屬無據，不應准許。
  ⒋精神慰撫金：
　　按非財產之損害賠償係以人格權遭遇侵害，使精神上受有痛
    苦為必要，其核給之標準固與財產上損害之計算不同，然非
    不可斟酌雙方身分資力與加害程度，及其他各種情形核定相
    當之數額（最高法院51年台上字第223號民事判決可資參照
    ）。本院參酌財產所得調件明細表所示兩造之財產狀況，並
    衡量兩造之學歷、身分地位、經濟能力、家庭狀況，並審酌
    本件被告侵權行為之情節、原告所受傷害之程度等一切情狀
    ，認原告請求被告賠償精神慰撫金在60,000元之範圍內為適
    當。 
  ⒌以上合計原告得請求之金額為133,800元（計算式：2,240＋71
    ,400＋160＋60,000＝133,800）。
　㈡綜上所述，原告依侵權行為之法律關係，請求被告給付133,8
    00元，及自起訴狀繕本送達翌日即109年10月1日起至清償日
    止，按週年利率5%計算之利息，為有理由，應予准許。其逾
    此範圍之請求，則無理由，應予駁回。
四、本件事證已臻明確，兩造其餘攻擊防禦方法，核與判決結果
    不生影響，爰不逐一論述。
五、本判決原告勝訴部分，係依民事訴訟法第427條訴訟適用簡
    易程序為被告敗訴之判決，依同法第389條第1項第3款規定
    ，應依職權宣告假執行。原告雖陳明願供擔保聲請宣告假執
    行，應僅在促使法院注意依職權宣告假執行而已，此部分尚
    無庸另為准駁之諭知。 
六、訴訟費用負擔之依據：依民事訴訟法第79條規定，本件訴訟
    費用依勝敗比例，應由被告負擔百分之42，餘由原告負擔。
      
中　　華　　民　　國　　110 　年　　9 　　月　　3 　　日
                  臺灣嘉義地方法院朴子簡易庭
                                  法　官　孫偲綺
以上正本係照原本作成。
如對本判決上訴，須於判決送達後20日內向本庭（嘉義市文化路
308之1號）提出上訴狀（均須按他造當事人之人數附繕本）。如
委任律師提起上訴者，應一併繳納上訴審裁判費。
中　　華　　民　　國　　110 　年　　9 　　月　　3 　　日
                                  書記官  李珈慧